---
title: "Latihan 2 - ARDL: Sales vs Advertising"
author: "Nama Anda"
date: "`r format(Sys.Date(), '%d %B %Y')`"
output:
  html_document:
    theme: yeti
    toc: true
    toc_float: true
    number_sections: true
---

```{r setup, include=FALSE}
knitr::opts_chunk$set(echo = TRUE, warning = FALSE, message = FALSE)
```

# Packages

```{r packages}
library(dLagM)
library(dynlm)
library(MLmetrics)
library(lmtest)
library(car)
```

# Input Data

Data tahunan Sales (Y) dan Advertising (X) periode 1975-2014 (40 observasi).

```{r input-data}
data <- data.frame(
  Year = 1975:2014,
  Yt = c(11.7, 12.0, 12.3, 12.8, 13.1, 13.6, 13.9, 14.4, 14.7, 15.3,
         15.5, 15.8, 16.1, 16.6, 16.9, 16.7, 16.9, 17.4, 17.6, 17.9,
         18.0, 17.9, 18.0, 18.2, 18.2, 18.3, 18.6, 19.2, 19.3, 19.5,
         19.2, 19.3, 19.5, 20.0, 20.0, 19.9, 19.8, 19.9, 20.2, 21.0),
  Xt = c(9.4, 9.6, 10.0, 10.4, 10.8, 10.9, 11.7, 12.2, 12.5, 12.9,
         13.0, 13.2, 13.8, 14.2, 14.6, 14.4, 15.0, 15.4, 15.7, 15.9,
         15.9, 16.0, 16.3, 16.2, 16.8, 17.3, 17.6, 18.1, 18.3, 18.5,
         18.7, 18.9, 19.2, 20.0, 20.0, 20.3, 20.4, 21.0, 21.5, 22.1)
)
# Yt = Sales        (peubah dependen)
# Xt = Advertising  (peubah independen)

str(data)
data
```

# Pembagian Data (Train/Test)

40 observasi dibagi proporsi 80:20 (train = 32 tahun pertama, test = 8 tahun terakhir).

```{r split-data}
n       <- nrow(data)
n_train <- round(0.8 * n)

train <- data[1:n_train, ]
test  <- data[(n_train + 1):n, ]

train.ts <- ts(train, start = train$Year[1])
test.ts  <- ts(test,  start = test$Year[1])
data.ts  <- ts(data,  start = data$Year[1])
```

# Model Koyck (Pembanding)

```{r model-koyck}
model.koyck <- koyckDlm(x = train$Xt, y = train$Yt)
summary(model.koyck)
AIC(model.koyck)
BIC(model.koyck)
```

```{r fore-koyck}
h_test <- nrow(test)
fore.koyck <- forecast(model = model.koyck, x = test$Xt, h = h_test)
mape.koyck <- MAPE(fore.koyck$forecasts, test$Yt)
mape.koyck
GoF(model.koyck)
```

# Regression with Distributed Lag (DLM)

## Pencarian Lag Optimum

```{r dlm-auto}
finiteDLMauto(formula = Yt ~ Xt,
              data = data.frame(train), q.min = 1, q.max = 8,
              model.type = "dlm", error.type = "AIC", trace = TRUE)
```

Tentukan `q_opt` sesuai lag dengan AIC terkecil dari hasil di atas.

```{r model-dlm}
q_opt <- 1   # GANTI sesuai q dengan AIC terkecil dari hasil finiteDLMauto
model.dlm <- dlm(x = train$Xt, y = train$Yt, q = q_opt)
summary(model.dlm)
AIC(model.dlm)
BIC(model.dlm)
```

```{r fore-dlm}
fore.dlm <- forecast(model = model.dlm, x = test$Xt, h = h_test)
mape.dlm <- MAPE(fore.dlm$forecasts, test$Yt)
mape.dlm
GoF(model.dlm)
```

# Model ARDL (Fokus Utama Latihan 2)

## Model Awal p = 1, q = 1

```{r model-ardl}
model.ardl <- ardlDlm(formula = Yt ~ Xt,
                       data = train, p = 1, q = 1)
summary(model.ardl)
AIC(model.ardl)
BIC(model.ardl)
```

```{r fore-ardl}
fore.ardl <- forecast(model = model.ardl, x = test$Xt, h = h_test)
fore.ardl
mape.ardl <- MAPE(fore.ardl$forecasts, test$Yt)
mape.ardl
GoF(model.ardl)
```

## Pencarian Orde (p, q) Optimum

```{r ardl-opt}
model.ardl.opt <- ardlBoundOrders(data = data.frame(data), ic = "AIC",
                                   formula = Yt ~ Xt)
model.ardl.opt

min_p <- c()
for (i in seq_along(model.ardl.opt$Stat.table)) {
  min_p[i] <- min(model.ardl.opt$Stat.table[[i]])
}
q_opt2 <- which(min_p == min(min_p, na.rm = TRUE))[1]
p_opt2 <- which(model.ardl.opt$Stat.table[[q_opt2]] ==
                  min(model.ardl.opt$Stat.table[[q_opt2]], na.rm = TRUE))[1]
data.frame("q_optimum" = q_opt2, "p_optimum" = p_opt2,
           "AIC" = model.ardl.opt$min.Stat)
```

`[1]` ditambahkan pada `q_opt2` dan `p_opt2` supaya nilainya selalu satu angka
(skalar), meskipun ada beberapa kombinasi lag yang memiliki AIC sama persis (*tie*).
Tanpa ini, `p_final`/`q_final` bisa berisi lebih dari satu nilai sehingga model
berikutnya gagal dan hasil forecast menjadi `NA` (penyebab error `need finite
'ylim' values` saat plotting).

## Model ARDL dengan (p, q) Optimum

```{r model-ardl2}
p_final <- p_opt2   # lag X optimum
q_final <- q_opt2   # lag Y (orde AR) optimum

model.ardl2 <- ardlDlm(formula = Yt ~ Xt,
                        data = train, p = p_final, q = q_final)
summary(model.ardl2)
AIC(model.ardl2)
BIC(model.ardl2)
```

```{r fore-ardl2}
fore.ardl2 <- forecast(model = model.ardl2, x = test$Xt, h = h_test)
mape.ardl2 <- MAPE(fore.ardl2$forecasts, test$Yt)
mape.ardl2
GoF(model.ardl2)
```

# Pemodelan dengan `dynlm` (Uji Diagnostik)

```{r dynlm-models}
cons_lm1 <- dynlm(Yt ~ Xt + L(Xt), data = train.ts)              # dlm q=1
cons_lm2 <- dynlm(Yt ~ Xt + L(Yt), data = train.ts)               # ardl p=1,q=0
cons_lm3 <- dynlm(Yt ~ Xt + L(Xt) + L(Yt), data = train.ts)       # ardl p=1,q=1
```

## Ringkasan Model

```{r dynlm-summary}
summary(cons_lm1)
summary(cons_lm2)
summary(cons_lm3)
```

## SSE

```{r sse}
deviance(cons_lm1)
deviance(cons_lm2)
deviance(cons_lm3)
```

## Uji Encompassing

```{r encomptest}
if (require("lmtest")) encomptest(cons_lm1, cons_lm2)
```

## Uji Autokorelasi Residual (Durbin-Watson)

```{r dwtest}
dwtest(cons_lm1)
dwtest(cons_lm2)
dwtest(cons_lm3)
```

## Uji Heteroskedastisitas (Breusch-Pagan)

```{r bptest}
bptest(cons_lm1)
bptest(cons_lm2)
bptest(cons_lm3)
```

## Uji Normalitas Residual (Shapiro-Wilk)

```{r shapiro}
shapiro.test(residuals(cons_lm1))
shapiro.test(residuals(cons_lm2))
shapiro.test(residuals(cons_lm3))
```

# Perbandingan Model

```{r akurasi}
akurasi <- matrix(c(mape.koyck, mape.dlm, mape.ardl, mape.ardl2))
row.names(akurasi) <- c("Koyck", paste0("DLM (q=", q_opt, ")"),
                         "ARDL (p=1,q=1)", paste0("ARDL (p=", p_final, ",q=", q_final, ")"))
colnames(akurasi) <- c("MAPE")
akurasi
```

Model dengan nilai MAPE terkecil merupakan model paling optimum.

## Plot Perbandingan Hasil Peramalan

```{r plot-perbandingan, fig.width=8, fig.height=5}
par(mfrow = c(1, 1))
plot(test$Year, test$Yt, type = "b", col = "black",
     ylim = range(c(test$Yt, fore.koyck$forecasts, fore.dlm$forecasts,
                     fore.ardl$forecasts, fore.ardl2$forecasts), na.rm = TRUE),
     xlab = "Tahun", ylab = "Sales (Yt)",
     main = "Perbandingan Hasil Peramalan - Latihan 2")

points(test$Year, fore.koyck$forecasts, col = "red");   lines(test$Year, fore.koyck$forecasts, col = "red")
points(test$Year, fore.dlm$forecasts, col = "blue");    lines(test$Year, fore.dlm$forecasts, col = "blue")
points(test$Year, fore.ardl$forecasts, col = "orange"); lines(test$Year, fore.ardl$forecasts, col = "orange")
points(test$Year, fore.ardl2$forecasts, col = "green"); lines(test$Year, fore.ardl2$forecasts, col = "green")

legend("topleft",
       c("Aktual", "Koyck", paste0("DLM (q=", q_opt, ")"),
         "ARDL (p=1,q=1)", paste0("ARDL (p=", p_final, ",q=", q_final, ")")),
       lty = 1, col = c("black", "red", "blue", "orange", "green"), cex = 0.8)
```

# Kesimpulan

Berdasarkan nilai MAPE pada tabel perbandingan, model dengan nilai MAPE terkecil
dipilih sebagai model ARDL terbaik untuk memprediksi Sales berdasarkan Advertising.
