---
title: "Latihan 1 - Distributed Lag: Market Share vs Price"
author: "Nama Anda"
date: "`r format(Sys.Date(), '%d %B %Y')`"
output:
  html_document:
    theme: yeti
    toc: true
    toc_float: true
    number_sections: true
---

```{r setup, include=FALSE}
knitr::opts_chunk$set(echo = TRUE, warning = FALSE, message = FALSE)
```

# Packages

```{r packages}
# install.packages("dLagM")
# install.packages("dynlm")
# install.packages("MLmetrics")
# install.packages("lmtest")
# install.packages("car")
library(dLagM)
library(dynlm)
library(MLmetrics)
library(lmtest)
library(car)
```

# Input Data

Data pangsa pasar (Y) dan harga (X) pasta gigi selama 20 periode.

```{r input-data}
data <- data.frame(
  Period = 1:20,
  Yt = c(3.63, 4.20, 3.33, 4.54, 2.89, 4.87, 4.90, 5.29, 6.18, 7.20,
         7.25, 6.09, 6.80, 8.65, 8.43, 8.29, 7.18, 7.90, 8.45, 8.23),
  Xt = c(0.97, 0.95, 0.99, 0.91, 0.98, 0.90, 0.89, 0.86, 0.85, 0.82,
         0.79, 0.83, 0.81, 0.77, 0.76, 0.80, 0.83, 0.79, 0.76, 0.78)
)
# Yt = Market Share (peubah dependen)
# Xt = Price         (peubah independen)

str(data)
data
```

# Pembagian Data (Train/Test)

```{r split-data}
train <- data[1:15, ]
test  <- data[16:20, ]

train.ts <- ts(train)
test.ts  <- ts(test)
data.ts  <- ts(data)
```

# Model Koyck

```{r model-koyck}
model.koyck <- koyckDlm(x = train$Xt, y = train$Yt)
summary(model.koyck)
AIC(model.koyck)
BIC(model.koyck)
```

## Peramalan dan Akurasi

```{r fore-koyck}
fore.koyck <- forecast(model = model.koyck, x = test$Xt, h = 5)
fore.koyck
mape.koyck <- MAPE(fore.koyck$forecasts, test$Yt)
mape.koyck
GoF(model.koyck)   # akurasi data training
```

# Regression with Distributed Lag (DLM)

## Model dengan Lag = 2

```{r model-dlm}
model.dlm <- dlm(x = train$Xt, y = train$Yt, q = 2)
summary(model.dlm)
AIC(model.dlm)
BIC(model.dlm)
```

```{r fore-dlm}
fore.dlm <- forecast(model = model.dlm, x = test$Xt, h = 5)
fore.dlm
mape.dlm <- MAPE(fore.dlm$forecasts, test$Yt)
mape.dlm
GoF(model.dlm)
```

## Pencarian Lag Optimum

```{r dlm-auto}
finiteDLMauto(formula = Yt ~ Xt,
              data = data.frame(train), q.min = 1, q.max = 10,
              model.type = "dlm", error.type = "AIC", trace = TRUE)
```

Berdasarkan hasil di atas, tentukan `q_opt` sesuai lag dengan AIC terkecil.

```{r model-dlm2}
q_opt <- 6   # GANTI sesuai q dengan AIC terkecil dari hasil finiteDLMauto
model.dlm2 <- dlm(x = train$Xt, y = train$Yt, q = q_opt)
summary(model.dlm2)
AIC(model.dlm2)
BIC(model.dlm2)
```

```{r fore-dlm2}
fore.dlm2 <- forecast(model = model.dlm2, x = test$Xt, h = 5)
mape.dlm2 <- MAPE(fore.dlm2$forecasts, test$Yt)
mape.dlm2
GoF(model.dlm2)
```

# Model Autoregressive (ARDL)

```{r model-ardl}
model.ardl <- ardlDlm(formula = Yt ~ Xt,
                       data = train, p = 1, q = 1)
summary(model.ardl)
AIC(model.ardl)
BIC(model.ardl)
```

```{r fore-ardl}
fore.ardl <- forecast(model = model.ardl, x = test$Xt, h = 5)
fore.ardl
mape.ardl <- MAPE(fore.ardl$forecasts, test$Yt)
mape.ardl
GoF(model.ardl)
```

## Pencarian Orde (p, q) Optimum

```{r ardl-opt}
model.ardl.opt <- ardlBoundOrders(data = data.frame(data), ic = "AIC",
                                   formula = Yt ~ Xt)
model.ardl.opt

min_p <- c()
for (i in 1:6) {
  min_p[i] <- min(model.ardl.opt$Stat.table[[i]])
}
q_opt2 <- which(min_p == min(min_p, na.rm = TRUE))[1]
p_opt2 <- which(model.ardl.opt$Stat.table[[q_opt2]] ==
                  min(model.ardl.opt$Stat.table[[q_opt2]], na.rm = TRUE))[1]
data.frame("q_optimum" = q_opt2, "p_optimum" = p_opt2,
           "AIC" = model.ardl.opt$min.Stat)
```

# Pemodelan dengan `dynlm` (Pembanding)

```{r dynlm-models}
cons_lm1 <- dynlm(Yt ~ Xt + L(Xt), data = train.ts)             # dlm q=1
cons_lm2 <- dynlm(Yt ~ Xt + L(Yt), data = train.ts)              # ardl p=1,q=0
cons_lm3 <- dynlm(Yt ~ Xt + L(Xt) + L(Yt), data = train.ts)      # ardl p=1,q=1
cons_lm4 <- dynlm(Yt ~ Xt + L(Xt) + L(Xt, 2), data = train.ts)   # dlm q=2
```

## Ringkasan Model

```{r dynlm-summary}
summary(cons_lm1)
summary(cons_lm2)
summary(cons_lm3)
summary(cons_lm4)
```

## SSE

```{r sse}
deviance(cons_lm1)
deviance(cons_lm2)
deviance(cons_lm3)
deviance(cons_lm4)
```

## Uji Encompassing

```{r encomptest}
if (require("lmtest")) encomptest(cons_lm1, cons_lm2)
```

## Uji Autokorelasi Residual (Durbin-Watson)

```{r dwtest}
dwtest(cons_lm1)
dwtest(cons_lm2)
dwtest(cons_lm3)
dwtest(cons_lm4)
```

## Uji Heteroskedastisitas (Breusch-Pagan)

```{r bptest}
bptest(cons_lm1)
bptest(cons_lm2)
bptest(cons_lm3)
bptest(cons_lm4)
```

## Uji Normalitas Residual (Shapiro-Wilk)

```{r shapiro}
shapiro.test(residuals(cons_lm1))
shapiro.test(residuals(cons_lm2))
shapiro.test(residuals(cons_lm3))
shapiro.test(residuals(cons_lm4))
```

# Perbandingan Model

```{r akurasi}
akurasi <- matrix(c(mape.koyck, mape.dlm, mape.dlm2, mape.ardl))
row.names(akurasi) <- c("Koyck", "DLM (q=2)", paste0("DLM (q=", q_opt, ")"), "Autoregressive")
colnames(akurasi) <- c("MAPE")
akurasi
```

Model dengan nilai MAPE terkecil merupakan model paling optimum.

## Plot Perbandingan Hasil Peramalan

```{r plot-perbandingan, fig.width=8, fig.height=5}
par(mfrow = c(1, 1))
plot(test$Xt, test$Yt, type = "b", col = "black",
     ylim = range(c(test$Yt, fore.koyck$forecasts, fore.dlm$forecasts,
                     fore.dlm2$forecasts, fore.ardl$forecasts), na.rm = TRUE),
     xlab = "Price (Xt)", ylab = "Market Share (Yt)",
     main = "Perbandingan Hasil Peramalan - Latihan 1")

points(test$Xt, fore.koyck$forecasts, col = "red");    lines(test$Xt, fore.koyck$forecasts, col = "red")
points(test$Xt, fore.dlm$forecasts, col = "blue");     lines(test$Xt, fore.dlm$forecasts, col = "blue")
points(test$Xt, fore.dlm2$forecasts, col = "orange");  lines(test$Xt, fore.dlm2$forecasts, col = "orange")
points(test$Xt, fore.ardl$forecasts, col = "green");   lines(test$Xt, fore.ardl$forecasts, col = "green")

legend("topright",
       c("Aktual", "Koyck", "DLM (q=2)", paste0("DLM (q=", q_opt, ")"), "Autoregressive"),
       lty = 1, col = c("black", "red", "blue", "orange", "green"), cex = 0.8)
```

# Kesimpulan

Berdasarkan nilai MAPE pada tabel perbandingan, model dengan nilai MAPE terkecil dipilih sebagai model terbaik untuk memprediksi pangsa pasar berdasarkan harga.
