---
title: "Latihan Pertemuan 4: Proses MA(2), AR(2), dan ARMA(2,2)"
author: "Lutfiatun Nisa"
date: "`r format(Sys.Date(), '%d %B %Y')`"
output:
  html_document:
    toc: true
    toc_float: true
    number_sections: true
---

```{r setup, include=FALSE}
knitr::opts_chunk$set(echo = TRUE, warning = FALSE, message = FALSE, fig.width = 10, fig.height = 6)
```

# Pendahuluan

Dokumen ini membangkitkan dan menganalisis tiga proses deret waktu stokastik: **MA(2)**, **AR(2)**, dan **ARMA(2,2)**, menggunakan fungsi `arima.sim()`. Untuk setiap proses ditampilkan plot deret waktu, ACF, PACF, scatterplot lag, serta perbandingan autokorelasi hasil bangkitan dengan nilai teoritisnya.

```{r library}
library(TSA)
library(forecast)

set.seed(123)
n <- 300
```

# Proses MA(2)

Parameter: $\theta_1 = 0.4$, $\theta_2 = 0.6$

```{r ma2-param}
theta1 <- 0.4
theta2 <- 0.6
```

## Pembangkitan Data

```{r ma2-sim}
set.seed(123)
ma2_sim <- arima.sim(model = list(ma = c(theta1, theta2)), n = n)
```

## Visualisasi

```{r ma2-plot}
par(mfrow = c(2, 3))
plot(ma2_sim, main = "TS MA(2)", col = "blue", ylab = "Y_t")
acf(ma2_sim, main = "ACF MA(2)")
pacf(ma2_sim, main = "PACF MA(2)")
plot(stats::lag(ma2_sim, -1), ma2_sim, main = "Y_t vs Y_{t-1}", xlab = "Y_{t-1}", ylab = "Y_t")
plot(stats::lag(ma2_sim, -2), ma2_sim, main = "Y_t vs Y_{t-2}", xlab = "Y_{t-2}", ylab = "Y_t")
plot(stats::lag(ma2_sim, -3), ma2_sim, main = "Y_t vs Y_{t-3}", xlab = "Y_{t-3}", ylab = "Y_t")
par(mfrow = c(1, 1))
```

## Autokorelasi Bangkitan vs Teoritis

```{r ma2-acf}
acf_bangkitan_ma <- acf(ma2_sim, plot = FALSE)$acf[2:4]
gamma0_ma <- 1 + theta1^2 + theta2^2
rho1_ma_teo <- (-theta1 + theta1 * theta2) / gamma0_ma
rho2_ma_teo <- -theta2 / gamma0_ma
rho3_ma_teo <- 0
df_ma <- data.frame(Lag = 1:3, Bangkitan = acf_bangkitan_ma,
                     Teoritis = c(rho1_ma_teo, rho2_ma_teo, rho3_ma_teo))
knitr::kable(df_ma, caption = "Autokorelasi MA(2)")
```

# Proses AR(2)

Parameter: $\phi_1 = 0.5$, $\phi_2 = 0.2$

```{r ar2-param}
phi1 <- 0.5
phi2 <- 0.2
```

## Pembangkitan Data

```{r ar2-sim}
set.seed(123)
ar2_sim <- arima.sim(model = list(ar = c(phi1, phi2)), n = n)
```

## Visualisasi

```{r ar2-plot}
par(mfrow = c(2, 3))
plot(ar2_sim, main = "TS AR(2)", col = "darkgreen", ylab = "Y_t")
acf(ar2_sim, main = "ACF AR(2)")
pacf(ar2_sim, main = "PACF AR(2)")
plot(stats::lag(ar2_sim, -1), ar2_sim, main = "Y_t vs Y_{t-1}", xlab = "Y_{t-1}", ylab = "Y_t")
plot(stats::lag(ar2_sim, -2), ar2_sim, main = "Y_t vs Y_{t-2}", xlab = "Y_{t-2}", ylab = "Y_t")
plot(stats::lag(ar2_sim, -3), ar2_sim, main = "Y_t vs Y_{t-3}", xlab = "Y_{t-3}", ylab = "Y_t")
par(mfrow = c(1, 1))
```

## Autokorelasi Bangkitan vs Teoritis

```{r ar2-acf}
acf_bangkitan_ar <- acf(ar2_sim, plot = FALSE)$acf[2:4]
rho1_ar_teo <- phi1 / (1 - phi2)
rho2_ar_teo <- phi1 * rho1_ar_teo + phi2
rho3_ar_teo <- phi1 * rho2_ar_teo + phi2 * rho1_ar_teo
df_ar <- data.frame(Lag = 1:3, Bangkitan = acf_bangkitan_ar,
                     Teoritis = c(rho1_ar_teo, rho2_ar_teo, rho3_ar_teo))
knitr::kable(df_ar, caption = "Autokorelasi AR(2)")
```

# Proses ARMA(2,2)

Parameter: $\phi_1 = 0.5$, $\phi_2 = 0.2$, $\theta_1 = 0.4$, $\theta_2 = 0.6$

## Pembangkitan Data

```{r arma22-sim}
set.seed(123)
arma22_sim <- arima.sim(model = list(ar = c(phi1, phi2), ma = c(theta1, theta2)), n = n)
```

## Visualisasi

```{r arma22-plot}
par(mfrow = c(2, 3))
plot(arma22_sim, main = "TS ARMA(2,2)", col = "purple", ylab = "Y_t")
acf(arma22_sim, main = "ACF ARMA(2,2)")
pacf(arma22_sim, main = "PACF ARMA(2,2)")
plot(stats::lag(arma22_sim, -1), arma22_sim, main = "Y_t vs Y_{t-1}", xlab = "Y_{t-1}", ylab = "Y_t")
plot(stats::lag(arma22_sim, -2), arma22_sim, main = "Y_t vs Y_{t-2}", xlab = "Y_{t-2}", ylab = "Y_t")
plot(stats::lag(arma22_sim, -3), arma22_sim, main = "Y_t vs Y_{t-3}", xlab = "Y_{t-3}", ylab = "Y_t")
par(mfrow = c(1, 1))
```

## Autokorelasi Bangkitan vs Teoritis

```{r arma22-acf}
acf_bangkitan_arma <- acf(arma22_sim, plot = FALSE)$acf[2:4]
acf_teoritis_arma <- ARMAacf(ar = c(phi1, phi2), ma = c(theta1, theta2), lag.max = 3)[2:4]
df_arma <- data.frame(Lag = 1:3, Bangkitan = acf_bangkitan_arma, Teoritis = acf_teoritis_arma)
knitr::kable(df_arma, caption = "Autokorelasi ARMA(2,2)")
```

# Kesimpulan

Perbandingan nilai autokorelasi hasil bangkitan (`arima.sim`) dengan nilai teoritis pada ketiga proses di atas menunjukkan kesesuaian yang baik, mengonfirmasi bahwa data yang dibangkitkan telah merepresentasikan karakteristik proses MA(2), AR(2), dan ARMA(2,2) sesuai parameter yang ditentukan.
